臺灣高等法院刑事判決　　　　　　　　 96年度上訴字第134號
上　訴　人　台灣桃園地方法院檢察署檢察官
被　　　告　乙○○
　　　　　　　　　　（現在臺灣桃園監獄執行中）
指定辯護人　李克欣　律師
上列上訴人因被告強盜案件，不服臺灣桃園地方法院95年度訴字
第1407號，中華民國95年11月3日第一審判決（起訴案號：臺灣
桃園地方法院檢察署95年度偵字第5833號），提起上訴，本院判
決如下：
    主  文
上訴駁回。
    理  由
一、公訴意旨略以：被告乙○○於民國（下同）93年8 月25日下
    午4時30分許，在桃園縣桃園市○○路60號1樓之「歡樂園遊
    藝場」內，因向告訴人甲○○借取金錢未果，竟意圖為自己
    不法之所有，趁甲○○把玩電動遊戲機不及防備之際，徒手
    搶奪甲○○所有置放於電動遊戲機檯上之NOKIA牌2100型行
    動電話1支，得手後欲行離去時，為甲○○發覺伸手攔阻其
    逃逸，詎被告乙○○為防護贓物並脫免逮捕，竟當場施以強
    暴，將甲○○推倒在地後逃逸，因認被告涉犯刑法第329條
    之準強盜罪嫌云云。
二、按刑事訴訟法第161條第1項規定：檢察官就被告犯罪事實，
    應負舉證責任，並指出證明之方法。因此檢察官對於起訴之
    犯罪事實，應負提出證據及說服之實質舉證責任。倘其所提
    出之證據，不足為被告有罪之積極證明，或其指出證明之方
    法，無從說服法院以形成被告有罪之心證，基於無罪推定之
    原則，自應為被告無罪判決之諭知（最高法院92年台上字第
    128號判例參照）。易言之，公訴案件犯罪證據之蒐集，及
    提起公訴後，對犯罪事實之舉證責任及指出證明之方法，均
    屬公訴人之職責，原則上法院僅於當事人之主張及舉證範圍
    內進行調查證據，其經法定程序調查證據之結果，認已足以
    證明犯罪事實時，始得為犯罪事實之認定。若其為訴訟上之
    證明，於通常一般人仍有合理之懷疑存在，尚未達於可確信
    其真實之程度者，在該合理懷疑尚未剔除前，自不能為有罪
    之認定。法院不得以偵查機關關於某種犯罪之調查不易，即
    放棄上開原則之堅持，致有違背刑事訴訟無罪推定及嚴格證
    明之原則（最高法院94年度台上字第2033號判決參照）。次
    按犯罪事實應依證據認定之，無證據不得認定其犯罪事實；
    不能證明被告犯罪者，應諭知無罪之判決，刑事訟訴法第15
    4條第2項、第301條第1項分別定有明文。再按認定犯罪事實
    所憑之證據，無論直接或間接證據，其為訴訟上之證明，須
    達於通常一般之人均不致有所懷疑，而得確信其為真實之程
    度者，始得據為有罪之認定，倘其證明尚未達到此一程度，
    而有合理之懷疑存在時，尚難為有罪之認定基礎，最高法院
    76年臺上字第4986號著有判例可資參照。又告訴人之告訴，
    係以使被告受刑事訴追為目的，是其陳述是否與事實相符，
    仍應調查其他證據以資審認，最高法院52年度臺上字第1300
    號著有判例可資參照。
三、公訴人認定被告涉有上開準強盜犯行，無非係以告訴人甲○
    ○於警詢、偵訊時之指訴及行動電話外包裝盒影本1紙為其
    主要論據。惟訊據被告乙○○堅決否認有前開準強盜犯行，
    辯稱：伊於93年8月25日下午2時許，在桃園市○○路遇到告
    訴人甲○○之夫謝志明，伊與謝志明聊天後，謝志明邀約伊
    前往遊樂場玩電動，伊陪謝志明玩電動10分鐘後，因毒癮發
    作，欲取得謝志明的手機變賣換取金錢購買毒品，乃向謝志
    明佯稱借手機，並說遊戲場太吵，要到外面講電話，嗣於騙
    取得手後即持往桃園市○○路通訊行變賣，並無搶奪情事，
    且當時伊在電動遊戲場內並未看到告訴人甲○○等語。
四、經查：
(一)被告乙○○與告訴人甲○○及其夫婿謝志明係舊識乙節，為
    告訴人甲○○所自承，雖告訴人甲○○指訴稱被告搶奪其置
    放於電動遊戲機檯上行動電話後，為防護贓物並脫免逮捕，
    當場施以強暴，將甲○○推倒在地，惟為被告所否認，堅稱
    係向告訴人之夫謝志明詐借行動電話等語，而告訴人甲○○
    、證人謝志明經原審傳拘均未到庭，有拘票及傳票回證在卷
    為憑，已無從經由詰問對質程序調查系爭手機移轉之原因，
    自難徒憑告訴人甲○○於警詢及偵查中之指訴，遽採為不利
    於被告之認定。
(二)告訴人甲○○於警詢及偵查中固指稱：被告於上開時地向伊
    借錢不成後，趁伊不及防備之際搶走置放於機檯上之手機，
    伊伸手阻止被告離去時，被告將伊推倒在地，當時伊已懷孕
    5個月，跌倒後躺在地上無法爬起，嗣經旁人拉起立即至武
    陵派出所報案云云（見臺灣桃園地方法院檢察署93年偵字第
    17354號卷第7頁附93年8月25日警詢筆錄，94年偵緝字第136
    號卷第9頁之94年1月12日訊問筆錄）。惟依告訴人甲○○指
    揭情形，本件案發地點係在桃園縣桃園市○○路60號1樓「
    歡樂園遊樂園」即桃園市區內，時間為93年8月25日下午4時
    30 分許，衡情電動遊戲場非無顧客或服務員目睹整個搶奪
    過程，亦不排除現場有監視錄影機側錄現場情形，乃核閱卷
    內資料，除上開告訴人之陳述外，公訴人並未舉出任何目擊
    證人或監視錄影帶用以擔保告訴人甲○○上開指訴之真實性
    ，自不足使本院形成被告有罪之確信。
(三)被告自始否認有準強盜或搶奪犯行，而被告自93年10月間起
    至同年11月間止，曾犯20餘起搶奪案件之事實，已據被告於
    另案偵審時自承在卷，並經本院於94年7月26日以94年度上
    訴字第1444號刑事判決判處被告有期徒刑3年6月，且臺灣板
    橋地方法院檢察署於上開搶奪案件審理時，亦將本件搶奪之
    基本事實移送併案審理，有該署94年6月8日板檢榮明94偵56
    82字第41978號函在卷足稽，衡情被告對於該案起訴之搶奪
    犯罪均已承認，乃對於本案搶奪之基本事實卻堅詞否認，並
    於該案審理時辯稱：手機是向甲○○的先生謝志明借的，沒
    有搶奪手機的事情等語（見卷附臺灣板橋地方法院檢察署94
    年偵字第14743號卷第33頁之臺灣高等法院94年6月29日準備
    程序筆錄、第44頁之94年7月12日審判筆錄），足見被告所
    辯並未搶奪告訴人甲○○前開手機等語，亦非全然不足採信
    。
(四)公訴人引為證據之行動電話外包裝盒影本1紙所示之手機，
    被告固不諱言即係其向告訴人之先生謝志明借得之手機，但
    該外包裝盒影本僅能證明被告取得手機之型號，並無法推論
    被告係經由搶奪手法取得上開手機，且嗣為防護贓物、脫免
    逮捕而出手推倒告訴人之犯罪事實。
五、綜上所述，本件除告訴人之指訴外，尚乏補強證據引為其證
    詞之佐證，公訴人以告訴人單一指訴作為被告犯罪之論證，
    顯未達於通常一般之人均不致有所懷疑，而得確信被告有對
    告訴人行搶並為防護贓物、脫免逮捕而將告訴人推倒在地之
    事實。此外，復查無其他積極證據足資證明被告涉有前開準
    強盜犯行，自屬不能證明其犯罪。
六、原審因予諭知被告無罪之判決，經核尚無違誤。公訴人上訴
    意旨略以：按自由心證不得違反經驗法則及論理法則，刑事
    訴訟法第155條第1項但書定有明文。又刑事訴訟法對於證據
    之種類，並無設何限制，故不問其為直接證據、間接證據或
    係間接事實之本身即情況證據，均得為證據之資料（最高法
    院81年台上字第402號判決參照）。所謂「綜合各種證據間
    接證據本於推理作用達一般人不致有所懷疑之程度」係指各
    項事實證據，包括人證、物證、書證、被告部分自白、經驗
    常情、邏輯推理、各項客觀情況事實、被告供述與證人、證
    物所證情節矛盾等間接證據、客觀情況證據在內。經查：原
    審以告訴人於警、偵訊中證稱：伊遭被告強盜行動電話後推
    倒在地即無法爬起，而由周遭之人扶起，且伊當時已懷有5
    個月身孕云云，卻查無任何就醫紀錄，且告訴人於遭搶後5
    小時始向警局報案，因認其指訴有瑕疵而未予採信，惟告訴
    人甲○○雖證稱遭被告強盜推倒在地無法爬起，但其並未證
    稱遭推倒後受有傷害，亦未提及其腹中胎兒受有影響，原審
    推論其應受有傷害或影響安產，再以其無就醫紀錄反推告訴
    人指訴有瑕疵，即有邏輯謬誤之嫌。況依告訴人所稱遭推倒
    後無法爬起，以與未提及受有傷害等供述以觀，其所稱無法
    爬起係因懷孕大腹，以致倒地後無法自行爬起，始符合常理
    。至被害人遭搶竊、遭搶或遭強盜後，逾數日始向警局提出
    檢舉者，所在多有，原審以告訴人遭強盜後，卻「遲」至5
    小時候始向警局報案，即遽認其指訴有瑕疵，亦有率斷之嫌
    。綜上判斷，告訴人之指訴始終一致，未有何矛盾不符之處
    ，且於偵訊中之證述，係經檢察官諭知偽證罪之處罰規定後
    ，由告訴人朗讀結文具結後所為之證述，依法已足擔保其供
    述之真實性，原審以背於經驗、論理法則之推論，逕認告訴
    人指訴無可憑採，其認事用法尚有違誤。惟按告訴人之告訴
    ，係以使被告受刑事訴追為目的，是其陳述是否與事實相符
    ，仍應調查其他證據以資審認。經查：告訴人雖指訴被告有
　　對告訴人行搶並為防護贓物、脫免逮捕而將告訴人推倒在地
  　之事實，但遍查卷內資料及本院調查證據之結果，尚乏補強
    證據足以擔保其供述之真實性，自難徒憑告訴人之指訴遽採
    為斷罪資料。至原審以告訴人之指訴有前開瑕疵而未予採信
    之論據，即令如上訴意旨所指非無率斷之嫌（按該部分理由
    本院未再援引），但公訴人以告訴人單一指訴作為被告犯罪
    之論證，並未達於通常一般之人均不致有所懷疑，而得確信
    被告犯罪之程度，本件仍屬不能證明被告犯罪。公訴人上訴
    意旨，執此指摘原判決不當，為無理由，應予駁回。
據上論斷，應依刑事訴訟法第368條，判決如主文。
本案經檢察官柯麗鈴到庭執行職務。
中　　華　　民　　國　　96　　年　　5　 　月　　16  　日
　　　　　　　　　刑事第十七庭  審判長法　官  趙功恆
　　　　　　　　　　　　　　　　　    法　官  陳憲裕
　　　　　　　 　 　　　　　　　　　　法　官  高明哲
以上正本證明與原本無異。
如不服本判決，應於收受送達後十日內向本院提出上訴書狀，其
未敘述上訴之理由者並得於提起上訴後十日內向本院補提理由書
（均須按他造當事人之人數附繕本）。
                                      書記官  梁淑時
中　　華　　民　　國　　96　　年　　5 　　月　　16　　日
